臺灣臺北地方法院民事判決
111年度訴字第1396號
原      告  黃科維
訴訟代理人  蕭銘毅律師
被      告  蔡雅瓊
訴訟代理人  詹連財律師
上列當事人間債務人異議之訴事件，本院於民國111年6月30日言
詞辯論終結，判決如下： 
    主  文
原告之訴駁回。
訴訟費用由原告負擔。
    事實及理由
壹、程序方面
    原告主張被告持給付扶養費確定判決為執行名義，聲請對原
    告為強制執行，原告早已清償且得為抵銷抗辯，而依強制執
    行法第14條提起債務人異議之訴，並聲請本件移由本院家事
    庭審理等語。查本件執行名義內容為金錢給付，債務人異議
    之訴事由亦僅涉及金錢給付與否之判斷，性質上屬普通財產
    紛爭，應認非屬家事事件。原告聲請並無理由，本院就此事
    件有管轄權。
貳、實體方面
一、原告起訴主張：
(一)被告持本院99年度婚字第567號判決、臺灣高等法院110年度
    家上字第337號裁定、最高法院101年度台抗字第937號裁定
    及其確定證明書為執行名義（下稱系爭判決），於民國110
    年9月23日聲請對原告為強制執行，請求原告給付新臺幣(下
    同)3,136,725元，經本院以110年度司執字第101217號給付
    強制執行事件（下稱系爭執行事件）受理在案。
(二)惟系爭判決係命原告自判決確定之日起至兩造未成年子女甲
    ○○、乙○○成年之日止，按月於每月5日給付被告關於未成年
    子女之扶養費每人各9,997元。而原告自系爭判決確定後，
    已以繳納被告寄給原告之未成年子女學雜費等相關單據，或
    直接將生活費、零用金、保險金匯款至未成年子女之個人帳
    戶，或與未成年子女會面時交付現金或代為刷卡支付生活、
    教育用品費用等方式，給付2名未成年子女各式生活費、學
    雜費、保險費、交通費、旅費及購物費用各1,253,750元、1
    ,170,225元，共計2,423,975元。被告知悉前情而未異議，
    亦未要求原告直接給付扶養費，已生原告向第三人清償之效
    力。且因被告依系爭判決僅得請求原告給付之全額為2,239,
    328元，原告上揭支付金額較多，被告債權亦因清償而消滅
    。另原告於系爭判決確定後，仍與次子女同住1年以上，亦
    得以居住地之最低生活費標準，主張於179,952元範圍與上
    揭金錢給付義務抵銷。爰依強制執行法第14條第1項規定，
    提起債務人異議之訴，聲明：系爭執行事件程序應予撤銷。
二、被告答辯則以：系爭判決主文係命原告自判決確定日起至未
    成年子女甲○○、乙○○成年之日止，按月於每月5日給付告關
    於未成年子女甲○○、乙○○之扶養費每人各9,997元，如遲誤
    一期履行者，其後之期間視為亦已到期。原告應先給付被告
    金錢，再由被告依照未成年子女實際照顧需求運用扶養費，
    惟原告未曾按判決主文內容給付，可見被告對原告之金錢債
    權未曾受償，依加速條款，全部債務視為到期，被告自得對
    原告請求給付全部金額而為強制執行等語。並聲明：原告之
    訴駁回。
三、經查，兩造就系爭判決命原告自判決確定日起至未成年子女
    甲○○、乙○○成年之日止，按月於每月5日給付被告關於未成
    年子女甲○○、乙○○之扶養費每人各9,997元，如遲誤一期履
    行者，其後之期間視為亦已到期，及被告於101年11月22日
    確定後，持系爭判決為執行名義聲請強制執行，請求原告給
    付3,136,725元等情（本院卷第557頁)，均不爭執，且有系
    爭判決可稽（本院卷第513頁)，並經本院調取系爭執行程序
    卷宗查閱無誤，堪信為實。
四、得心證之理由：
(一)按執行名義成立後，如有消滅或妨礙債權人請求之事由發生
    ，債務人得於強制執行程序終結前，向執行法院對債權人提
    起異議之訴；如以裁判為執行名義時，其為異議原因之事實
    發生在前訴訟言詞辯論終結後者，亦得主張之，強制執行法
    第14條第1項定有明文。強制執行法第14條第1項規定之債務
    人異議之訴，須執行名義成立後，有消滅或妨礙債權人請求
    之事由發生，或以裁判為執行名義者，為異議原因之事實發
    生在前訴訟言詞辯論終結後，始得提起（最高法院110年度
    台上字第513號判決意旨參照）。而所謂消滅債權人請求之
    事由，例如清償、提存、抵銷、免除、混同、債權讓與、債
    務承擔、更改、消滅時效完成、解除條件成就、契約解除或
    撤銷、另訂和解契約，或其他類此之情形。又民法第235條
    規定：「債務人非依債務本旨實行提出給付者，不生提出之
    效力。」第309條規定：「依債務本旨，向債權人或其他有
    受領權人為清償，經其受領者，債之關係消滅。」第310條
    第1款規定：「向第三人為清償，經其受領者，經債權人承
    認或受領人於受領後取得其債權者，有清償之效力。」
(二)經查，
　1.系爭判決主文第3項記載：「原告應自本判決確定之日起至
    未成年子女甲○○、乙○○成年之日止，按月於每月5日給付被
    告關於未成年子女之扶養費每人各新臺幣9,997元」等語，
    而原告未曾按判決所命方式給付被告金錢之事實，業據原告
    自承在卷(本院卷第562頁)，堪認原告就101年12月5日第一
    期給付未為履行，致其他期給付加速到期，應為全部之給付
    ，且應以加速到期時之民法第12條規定，以其子女滿20歲為
    成年日，全部應付金額已確定為3,136,392元（計算式：長
    子92年8月13日生，起算日101年11月22日至20歲成年日112
    年8月13日，共128個月22日，全部應付9,997元×(128個月+2
    2/30個月）=1,286,947元，元以下四捨五入，下同。次子97
    年4月21日生，起算日101年11月22日至成年日117年4月21日
    ，共185個月，全部應付9,997元×185個月=1,849,445元。共
    計3,136,392元)。原告主張被告僅得請求2,239,328元（本
    院卷第21頁)，並不可採。
  2.雖原告主張其直接給付扶養費予未成年子女，等同對被告之
    金錢給付及履行扶養費給付義務（本院卷第575、577頁)，
    且被告知悉此情而不為異議，依民法第310條規定發生清償
    之效力，並提出其繳納及支付未成年子女生活費、學雜費、
    保險費、交通費、旅費及購物費用之相關單據為佐(本院卷
    第49至507頁)，但被告否認上揭給付有清償之效力。查原告
    所提上揭單據及通訊軟體對話內容，並無何被告承認原告得
    向第三人清償之意思表示，則原告主張被告不為異議部分，
    充其量僅為單純沈默，難認被告另有承認原告得對第三人清
    償以代對被告清償之意思。次查，系爭判決主文第二項係將
    未成年子女甲○○、乙○○權利義務之行使或負擔，定由被告任
    之，而於第三項定原告以給付金錢方式履行扶養費義務，堪
    認該金錢係原告履行扶養義務之特定方法，且須再經由被告
    負擔行使。原告雖主張有直接支付金錢供其未成年子女使用
    之情，但其子女受領原告之金錢或請求原告給付金錢，有其
    身分法之固有權利，並非被告金錢債權之準占有人，也不等
    同原告得以直接給付金錢方式規避判決所定之特定履行方法
    。原告既明知判決所定之履行方法係對被告按月給付金錢，
    且有能力為之，竟不為之，所為難認係出於履行債務或在該
    前提下以向第三人給付方式履行債務。是原告以曾對子女給
    付若干金錢為由，主張依民法第310條第1款規定，發生清償
    效力等語，難認可採。至於原告主張其於系爭判決確定後，
    因與次子同住1年，得以相當於所住地區最低生活費標準計
    算一年扶養費179,952元，而為抵銷部分。按民法第334條第
    1項規定：「二人互負債務，而其給付種類相同，並均屆清
    償期者，各得以其債務，與他方之債務，互為抵銷。」查原
    告主張抵銷之被動債權為被告對原告之金錢債權，主動債權
    來自其支付次子之扶養費（本院卷第547、519頁)，但原告
    就其因何對被告又取得金錢給付債權之事實，並無舉證以實
    其說，原告主張得與被告所持上開執行名義債權互為抵銷部
    分，為無理由。
五、綜上所述，原告主張其有清償、抵銷事由，依強制執行法第
    14條第1項規定，主張系爭執行事件強制執行程序應予撤銷
    ，為無理由，應予駁回。至於被告聲請執行金額3,136,725
    元與原告計算應受執行金額不同之歧異，係系爭執行事件有
    無符合執行名義範圍之程序問題，非本件所得審究者，附予
    敘明。
六、本件事證已臻明確，兩造其餘攻擊防禦方法及所提證據，經
    審酌核與本件判決結果不生影響，不再一一論述，附此敘明
    。　　
七、訴訟費用負擔之依據：民事訴訟法第78條。
中　　華　　民　　國　　111 　年　　7 　　月　　14　　日
                  民事第二庭    法　官  林修平
以上正本係照原本作成。
如對本判決上訴，須於判決送達後20日內向本院提出上訴狀。如
委任律師提起上訴者，應一併繳納上訴審裁判費。
中　　華　　民　　國　　111 　年　　7 　　月　　14　　日
                                書記官  宇美璇